【裁判字號】    96,訴,1873
【裁判日期】    970131
【裁判案由】    強盜等
【裁判全文】
臺灣臺南地方法院刑事判決              96年度訴字第1873號
公  訴  人  臺灣臺南地方法院檢察署檢察官
被      告  丙○○
                    現羈押於臺灣臺南看守所
指定辯護人  丁○○  律  師
上列被告因強盜等案件，經檢察官提起公訴（96年度偵字第1844
7號），本院判決如下：
    主  文
丙○○犯竊盜罪，處有期徒刑參月；又意圖為自己不法之所有，
以強暴至使不能抗拒，而取他人之物，處有期徒刑伍年貳月。應
執行有期徒刑伍年肆月。
    事  實
一、丙○○於民國96年11月8日下午4時許，在台南市○○路○段
    141號騎樓前，見甲○○所有車牌號碼H9G-877號重型機車之
    鑰匙未經拔取，竟意圖為自己不法之所有，竊取該機車，得
    手後，留供己用。嗣於96年11月9日上午1時許，丙○○騎乘
    上開竊得之重型機車，行經臺南縣佳里鎮○○路與文化路口
    時，見乙○○獨自一人騎乘車牌號碼XS7-159號重型機車，
    沿文化路往篤加方向行駛，竟基於為自己不法所有之意圖及
    傷害他人身體之犯意，尾隨乙○○至臺南縣佳里鎮安西里佳
    篤高幹78左13電桿前之產業道路，故意以其所騎乘之重型機
    車撞擊乙○○所騎乘之重型機車之強暴方式，使乙○○為其
    所騎乘之機車壓倒在地，因而受有右腳腳背擦傷之傷害，丙
    ○○隨即大聲喝令乙○○：「把錢交出來！」因乙○○稱身
    上沒錢，丙○○遂再要求乙○○將手機交出來，此際乙○○
    為求脫身，佯稱身體被機車壓住無法取出財物，丙○○即上
    前扶起乙○○之機車，乙○○遂趁隙逃跑，丙○○見狀即在
    後追趕，並徒手自後方勒住乙○○之頸部及抓住乙○○手臂
    ，致使乙○○不能抗拒，而強行取走乙○○手上之易利信手
    機1具（手機序號：000000000000000）及裝置於手機內之
    SIM 卡1張，得手後，再騎乘上開竊得之機車逃逸。迄至同
    年12 月8日上午8時45分許，為警持搜索票搜索丙○○之住
    處，扣得上開乙○○所有之易利信手機1具（手機序號：
    000000000000000 ）、作案時穿著之黑色背心1件，復於臺
    南縣七股鄉○○村○○○○道北側產業道路旁工寮前，尋獲丙
    ○○所棄置車號H9G-877號之重型機車，始查悉上情。
二、案經乙○○訴由臺南縣警察局佳里分局報告臺灣臺南地方法
    院檢察署檢察官偵查起訴。
    理  由
一、證據能力之認定：
    按被告以外之人於偵查中向檢察官所為之陳述，除顯有不可
    信之情況者外，得為證據；又被告以外之人於審判外之陳述
    ，雖不符前四條之規定，而經當事人於審判程序同意作為證
    據，法院審酌該言詞陳述或書面陳述作成時之情況，認為適
    當者，亦得為證據；當事人、代理人或辯護人於法院調查證
    據時，知有第一百五十九條第一項不得為證據之情形，而未
    於言詞辯論終結前聲明異議者，視為有前項之同意，刑事訴
    訟法第一百五十九條之一第二項、第一百五十九條之五定有
    明文。經查被告及指定辯護人對於本案被害人於警詢中所為
    陳述之證據能力，至辯論終結止均無任何異議，且被告對本
    案為認罪之表示，本院審酌此等言詞陳述作成時之情況，認
    為適當，參照刑事訴訟法第一百五十九條之五之規定，認上
    開警詢中之陳述俱有證據能力。
二、犯罪事實之認定：
(一)、上開事實業據被告於警訊、偵查及本院審理中坦白承認，與
    證人即被害人甲○○、乙○○於警詢中之指證情節相符，此
    外復有搜索照片16張、車牌號碼H9G-877號之重型機車失車
    紀錄1紙、刑案現場照片16張、通聯調閱查詢單5份、監聽譯
    文1份附卷可稽及被告為強盜犯行時所穿著之黑色背心一件
    扣案可證。足徵被告自白與事實相符，應堪採信。
(二)、按強盜罪所施用之強暴、脅迫手段，祇須足以壓抑被害人之
    抗拒，使其喪失意思自由為已足，縱令被害人實際無抗拒行
    為，仍於強盜罪之成立，不生影響，最高法院三十年上字第
    三０二三號判例可資參照。復按強盜罪之成立，以意圖為自
    己或第三人不法之所有，施以強暴、脅迫、藥劑、催眠術或
    他法，至使不能抗拒而取他人之物或使其交付者為構成要件
    。所稱「至使不能抗拒」係指行為人所施之強暴、脅迫等不
    法行為，在事實上，已達於使被害人無法抗拒或不能抗拒之
    程度而言；強盜罪之強暴、脅迫，祇須抑壓被害人之抗拒或
    使被害人身體上、精神上處於不能抗拒之狀態為已足，其暴
    力縱未與被害人身體接觸，仍無礙於強盜罪責之成立；若當
    場對被害人施以強暴脅迫，達於不能抗拒之程度，即係強盜
    行為，不能再論以恐嚇取財罪名，至被害人有無抗拒，或行
    為人持以實施強暴脅迫之兇器是否取自被害人之處所，及行
    為後如何離去，均於其是否為強盜，不生影響。如果施用強
    暴脅迫使人不能抗拒而為奪取，即應成立強盜之罪。至所謂
    強暴脅迫手段，祇須抑壓被害人之抗拒，足以喪失其意思自
    由為已足，縱令被害人實際並無抗拒行為，仍於強盜罪之成
    立，不生影響。最高法院八十六年度臺上字第三一四三號、
    八十九年度臺上字第三０三五號、九十一年度臺上字第二六
    五三號、九十二年度臺上字第二九八二號判決要旨可資參照
    。再按刑法第三百二十九條所稱之強暴，係指施暴行於人，
    雖不以生傷害結果為必要，然施暴行之結果，常致被害人生
    傷害之結果，故果如欲另論以行為人傷害罪，自以行為人除
    有強盜之犯意外，另生傷害之犯意，且致生傷害之結果，始
    足該當。
(三)、經查本件案發時間及地點為深夜一時許在一人跡罕至之產業
    道路，被害人復為一單身女子，先遭被告以機車撞倒後，應
    已驚魂未定，嗣雖機警逃跑一小段路程，惟復遭被告自後趕
    上，而自後方勒住頸部及手臂，依當然客觀情狀判定，被告
    之強暴手段，已足抑壓被害人乙○○之抗拒，而喪失其意思
    自由，故綜觀被告所行之奪取財物手段，已達強暴且致使人
    無法抗拒之程度，而該當強盜之犯行，應無疑義。
(四)、另查本件被告與被害人素不相識且係臨時起意，其之所以機
    車衝撞被害人乙○○之機車，其本意乃為遂行強盜財物之目
    的，此據其於偵查中供述衝撞被害人機車係為搶錢等語在卷
    （96年度偵字第18130號第14頁)，而被害人乙○○所受腳部
    傷勢，係因機車經衝撞倒地通常所生之結果，足認被告應無
    另行傷害被害人乙○○之犯意，此情亦可據被告嗣後下手強
    盜被害人乙○○手機時，並未另行出手毆打或為其他傷害行
    為，可資佐證，是公訴人認被告以機車衝撞被害人乙○○，
    另犯刑法第二百七十條第一項之普通傷害罪，容有誤認。
三、論罪科刑：
(一)、核被告所為係犯刑法第320條第1項之竊盜罪及第328條第1項
    之強盜罪。被告所犯上開二罪間犯意各別，行為互殊，應分
    論併罰。
(二)、本院審酌被告所竊取之機車及盜得之財物價值非鉅，惟其深
    夜強盜夜歸女子，嚴重影響社會治安，惟念其犯後坦承犯行
    ，深知悔悟等情，量處如主文所示之刑，並定其應執行刑。
(三)、另扣案之黑色背心，僅為被告犯案時所穿之衣物，被告並未
    將之用於強盜犯行如隱匿面目等，故難認係供犯罪所用之物
    ，爰不另宣告沒收。
四、適用之法律─
(一)、刑事訴訟法第299條第1項前段。
(二)、刑法第320條第1項、第328條第1項、第51條第5款。
中    華    民    國    97    年    1    月     31   日
            刑事第三法庭  審判長  法  官  鄧希賢
                                  法  官  包梅真
                                  法  官  張銘晃
以上正本證明與原本無異。
如不服本判決應於送達後10日內向本院提出上訴狀。（應附繕本
）
                                  書記官  蔡明峰
中    華    民    國    97    年    1    月    31    日
附錄論罪科刑法條：
中華民國刑法第320條
（普通竊盜罪、竊佔罪）
意圖為自己或第三人不法之所有，而竊取他人之動產者，為竊盜
罪，處 5 年以下有期徒刑、拘役或 5 百元以下罰金。
中華民國刑法第328條
（普通強盜罪）
意圖為自己或第三人不法之所有，以強暴、脅迫、藥劑、催眠術
或他法，至使不能抗拒，而取他人之物或使其交付者，為強盜罪
，處5年以上有期徒刑。


司法院資訊處製作；財團法人民間司法改革基金會備份。
